# 请教陈老师几个问题

提问人：心海拂清风 时间：2018-04-26 04:37:50
1 、在集团公司披露在子公司的权益中直接持股比例和间接持股比例，间接持股比例如何考虑，是否理解为不需要乘以持股比例，母公司对一家子公司全部是直接持股，二级及其以下均为间接持股？还是母公司对二级，三级等还是披露为直接持股?谢谢。 2 、分部报告是按照公司主营业务类型来考虑区分，尤其对于每家公司都从事多种业务的情况下，是否需要将收入按照明细来区分？谢谢。
3 、非同一控制下收购子公司评估减值确认的递延所得税在所得税直接披露为评估减值的递延所得税影响影响没有问题吧，不要与评估增值的事项抵消列报吧，毕竟一次收购事项有=既有评估减值又有评估增值，谢谢。 4 、对于并购中形成的增资利得属于权益易属于资本公积-资本溢价明细吧？权益变动表中资本公司-其他事项一般包含哪些事项？谢谢。 5 、对于上年合并报表错误造成的会计差错事项，如何进行披露，需要把每个会计科目的影响都写出来？还是写对净资产的影响？谢谢。 6 、计学撮要 2017 年出来了吗？
新准则应用指南还没出吧？谢谢。

回答人：chenyiwei
1 、披露间接持股比例时不需要相乘，即不需要乘以母公司对中间层持股子公司的股权比例。母公司对一级子公司全部是直接持股，二级及其以下均为间接持股。 2 、经营分部和报告分部的确定原则按解释 3 号第八条规定确定。如果以业务为报告分部划分标准，则需按收入明细划分。 3 、在递延所得税资产的附注中可以这样披露。和所得税费用的附注无关。 4 、少数股东的相对权益变动属于资本溢价；权益法被投资企业的其他权益变动中归属于本企业的份额为其他资本公积。其他资本公积主要包括权益结算的股份支付在等待期内的累计资本公积、权益法被投资单位的其他权益变动中的份额、原制度资本公积转入等。 5 、没有明确规定，根据复杂性和影响大小自行确定披露方式。 6 、新版的计学撮要目前还未出，预计最快 6 月底。新准则应用指南尚未发布。

提问人：心海拂清风 时间：2018-04-26 15:03:45
好的，请教您如果某企业在 2018 年 3 月份被否原因之一为坏账计提不谨慎， 6 个月以内不计提坏账与同行业明显偏低，企业计划 2018年 12 月 31 日重新申报IPO，组合划分与同行业一致，如果 2018 年 5 月份决定修改坏账计提比例，按照会计准则是作为会计估计变更做在 2018 年合适，但是在申报期期初 2016 年 1 月开始按照这个比例计提是否合适？拟IPO企业可否申报期内坏账计提比例不一致是否合适？不会因为数据不可比被否吧？如果申报期内计提比例可以不一致，是否有相关过会案例可供参考？谢谢。

回答人：chenyiwei
这种情况，建议作为前期差错更正处理。既然因此被否，就说明发审委认为前期坏账准备计提比例过低已经是一项前期差错了。

提问人：心海拂清风 时间：2018-04-26 22:23:09
陈老师，此处作为会计差错更正貌似不符合会计差错的定义吧,以下是会计差错更正与会计估计的区分证监会规定。作为会计差错更正是否会影响过会，毕竟之前是由于估计的原因，不存在舞弊等原因导致的差错事项，谢谢。 上市公司执行企业会计准则监管问答解答》（ 2010 年第 1 期，总第 4 期）规定：“尽管会计估计所涉及的交易和事项具有内在的不确定性，但如果上市公司在进行会计估计时，已经充分考虑和合理利用了当时所获得的各方面信息，一般不存在会计估计差错。例如由于上市公司据以进行估计的基础发生了变化，或者由于取得新信息、积累更多经验以及后来的发展变化，可能需要对会计估计进行修订，这种修订不属于前期会计差错。只有上市公司能够提供确凿证据表明由于重大人为过失或舞弊等原因，并未合理使用编报前期报表时已经或能够取得的可靠信息做出会计估计，导致前期会计估计结果未恰当反映当时的情况，应按 照《企业会计准则第 28 号——会计政策、会计估计变更和差错更正》
进行前期差错更正，其他情况下会计估计变更及影响应采用未来适用法进行会计处理。”
《上市公司执行企业会计准则监管问题解答》 （ 2013 年第 1 期，总第 8 期）指出：“不应简单将会计估计与实际结果对比认定存在差错。只有在上市公司能够提供确凿证据，表明由于重大人为过失或舞弊等原因，未能合理使用前期报表编报时已经存在且能够取得的可靠信息，导致前期会计估计结果未恰当反映当时情况，才能认定前期会计估计存在差错。前期会计估计存在差错，并不必然进行追溯调整，只有当上市公司确定相关因素导致会计估计差错累计影响数切实可行且该差错重要时，才采用追溯重述法调整前期报表，否则应采用未来适用法。”
从证监会会计部《上市公司执行企业会计准则案例解析（ 2016 ）》中相关案例解析中也可以得出如下结论：区分某一会计事项是会计估计变更还是前期差错更正的关键是判定前期作出的会计估计是否存在错误。如果在作出会计估计的当时，没有考虑或没有正确运用编报财务报表时能够合理预计取得的可靠信息，那么这一会计估计就是错误的，属于前期差错，需要遵循差错更正的会计处理方法。反之，如果当时作出的会计估计是以当时存在的、预期能够取得的可靠事实为基础的，而后的会计估计变更又是由于资产和负债的当前状况及预期未来经济利益和义务发生了变化而作出的，那就属于会计估计变更，适用会计估计变更的处理方法。
根据企业会计准则的相关规定，会计估计变更主要是因为赖以进行估计的基础发生变化，或者由于取得了新的信息、积累了更多的经验或后来的发展，可能不得不对会计估计进行修订。而会计估计发生前期差错主要是由于重大人为过失或舞弊等原因，未能合理使用前期财务报表编报时已经存在且能够取得的可靠信息，导致前期会计估计结果未能恰当反映当时的情况。

回答人：chenyiwei
这种问题，在其他场合下或许可以接受为会计估计变更，但在IPO中一般均视同前期差错处理，避免对三年业绩的波动趋势产生误导性的影响。

提问人：心海拂清风 时间：2018-04-27 07:40:00
陈老师知道类似这种情况作为会计差错更正的过会案例吗？现在这种选择有点纠结，毕竟被否一次了，这种情况证监会也没有明确规定，但是如果有这种情况的过会案例也好呢，在网上没搜到相关案例，谢谢。

回答人：chenyiwei
你只要看看IPO申报报表中有无会计估计变更就可以了。因为IPO申报报表的附注中不单独披露前期差错更正，原始报表和申报报表的差异说明也不是公开披露信息，所以确实难以直接搜到前期差错更正案例。